最高法院刑事判決　　　　　　九十六年度台上字第三四二七號
上　訴　人　臺灣高等法院臺南分院檢察署檢察官
被　　　告　甲○○
　　　　　　乙○○
　　　　　　丙○○
　　　　　　戊○○
　　　　　　丁○○
上列上訴人因被告等違反貪污治罪條例等罪案件，不服臺灣高等
法院臺南分院中華民國九十五年十一月二十一日第二審更審判決
（九十三年度重上更(二)字第五七六號，起訴案號：臺灣臺南地方
法院檢察署八十五年度偵字第一四三九號、第二九四四號、八十
七年度偵字第三二九八號），提起上訴，本院判決如下：
    主  文
原判決撤銷，發回臺灣高等法院臺南分院。
    理  由
本件原判決以公訴意旨略稱：被告甲○○係臺南縣政府前環境保
護局（下稱臺南縣環保局）局長，綜理該局環保業務，為依據法
令從事公務之人員。自民國八十二年一月間起，甲○○基於概括
犯意，接受該轄內嚴重污染之電鍍、化工等為該局開處罰單之廠
商─資勇企業有限公司（下稱資勇公司）、奇美實業股份有限公
司（下稱奇美公司）、慶光化工實業有限公司（下稱慶光公司）
、信喜實業有限公司（下稱信喜公司）、日農實業公司（下稱日
農公司）及碩泰公司等廠商委託之議員關說，而為違背其職務之
行為，將對上開廠商所開而未繳納罰鍰之罰單，予以免罰或不予
移送法院執行或減少日後稽查次數。因而接受上開廠商如起訴書
附表所示時、地所交付之財物，收取如起訴書附表所示之賄款，
共計新臺幣（下同）九十二萬餘元。因認甲○○涉有連續對於違
背職務之行為收受賄賂之罪嫌。又被告乙○○係臺南縣永康市市
長，綜理該市公所事務；被告丙○○則為永康市公所清潔隊長，
負責環保業務，均為依據法令從事公務之人員。乙○○於八十四
年六月間永康市辦理環保署補助一千八百萬元施作王田垃圾掩埋
場沼氣設施排放工程（下稱王田沼氣工程）時，因已與甲○○（
乃承前揭之概括犯意為之，惟此部分業經原法院更(一)審判決無罪
，上訴經本院從程序上駁回確定）談妥工程擬交由被告戊○○（
此部分業經原法院更(一)審判決無罪，上訴經本院從程序上駁回確
定）規劃、設計及監造，乃未經正常公告遴選顧問公司之程序，
即由丙○○將戊○○提供之三家顧問公司─即「康城」、「智暉
」、「威廷」公司（前二家公司均為戊○○借牌之公司）之服務
建議書交不知情之公所承辦人員謝秀香，並指示謝女以該三家公
司提出之服務建議書內容，製作簡易之比較表簽送市長乙○○批
示，嗣經乙○○批示交「康城」公司設計、監造，而私相授受使
戊○○取得該工程之設計及監造，乙○○、丙○○、甲○○共同
圖利戊○○取得該工程之設計及監造費共六十七萬四千六百三十
九元。因認乙○○、丙○○涉犯依據法令從事公務之人員共同對
於主管之事務，直接圖利罪嫌。戊○○於八十四年六月間，取得
王田沼氣工程之設計及監造後，乙○○、丙○○共同基於意圖為
自己不法所有之概括犯意，乙○○於發包前某日，在市長室向戊
○○表示，該沼氣工程屬意由宸極實業有限公司（下稱宸極公司
，代表人即被告丁○○）承作，要求戊○○協助，丁○○乃基於
對依據法令從事公務之人員乙○○、丙○○，關於違背職務之行
為，期約以回扣為賄賂。惟因宸極公司無承包該工程之資格，戊
○○乃引介大合鑽探技術顧問有限公司（下稱大合公司）參與承
包。其間由丁○○先行將該工程底價一千七百萬元透露予大合公
司負責人胡家禎，並與胡家禎約定，於大合公司得標後，須提供
三百八十萬元作為永康市公所等相關人員之回扣及搓圓仔湯（即
圍標）費，其中一百六十萬元分予市長乙○○等人（市長乙○○
一百二十萬元、清潔隊長丙○○二十萬元、財政周德修、主計李
必安各十萬元），另須付搓圓仔湯即圍標費一百五十萬元予沈芳
昌等人，丁○○則從中得利七十萬元；戊○○並要求大合公司須
向信安公司購買該工程所需之材料費六百萬元（此部分信安公司
應支付戊○○一百餘萬元之利益）。至八十四年十二月三十日該
工程開標，大合公司以一千六百九十八萬元得標，致永康市公所
多損失四百餘萬元之工程款支出。嗣於八十五年一月初，戊○○
、丁○○相偕至大合公司，向胡家禎先領取前所約定之部分回扣
（即面額二百萬元支票乙紙），由丁○○存入不知情之方淑姿帳
戶，餘一百八十萬元則俟工程全部完工再行支付。惟因賄款尚未
收齊，致未分配予永康市公所相關人員，即被查獲。因認乙○○
、丙○○、丁○○、戊○○、李必安、周德修、胡家禎等人（後
三人業經第一審判決無罪確定）就王田沼氣工程相互勾結索賄部
分，係共犯貪污治罪條例第四條第一項第三款、第二項之罪嫌。
又永康市公所於八十四年七月十四日辦理購置清潔隊清潔車及壓
縮垃圾車之時，乙○○、丁○○與丙○○，復基於犯意之聯絡，
以提高該垃圾車底價，由宸極公司提出四家公司名義參與投標，
而以一千二百八十萬元得標，丁○○於八十五年一月六日向永康
市公所領取四百九十萬元清潔車車款後，即於同年月九日上午至
丙○○赴臺北參加全國清潔隊長會議時投宿之朝代飯店房間內，
將購買清潔車之回扣現金一百四十萬元（為乙○○、丙○○之回
扣），交予丙○○攜回朋分。因認乙○○、丁○○、丙○○於採
購清潔車索回扣部分係共犯同條例第四條第一項第三款之購辦公
用器材收取回扣罪嫌等情。而經審理結果，認甲○○、乙○○、
丙○○、戊○○、丁○○等人被訴之上揭罪嫌，均屬不能證明，
因將第一審就乙○○、丙○○直接圖利及甲○○依據法令從事公
務之人員連續對於違背職務之行為收受賄賂等部分，所為之科刑
判決撤銷，改判諭知乙○○、丙○○、甲○○均無罪；另就第一
審諭知乙○○、丙○○連續收取回扣無罪及戊○○、丁○○無罪
等部分，則均予維持，駁回檢察官就此等部分在第二審之上訴（
第一審論處甲○○共同連續對於主管之事務，直接圖利罪刑部分
，經原法院更(一)審撤銷改判無罪，檢察官上訴，經本院駁回確定
；戊○○被訴直接圖利部分，經第一審諭知無罪，檢察官提起上
訴，原法院更(一)審撤銷原判決關於戊○○直接圖利部分，惟改判
仍諭知無罪，嗣檢察官提起上訴，經本院駁回確定）；固非無見
。
惟查：（一）「被告之自白，非出於強暴、脅迫、利誘、詐欺、
違法羈押或其他不正之方法，且與事實相符者，得為證據」，固
為刑事訴訟法第一百五十六條第一項所明定。惟被告若陳述其自
白，係出於強暴、脅迫、利誘、詐欺、違法羈押或其他不正之方
法者，法院應先於其他事證而為調查，而該項自白，如係經檢察
官提出者，法院應命檢察官就該自白之出於自由意志，指出證明
之方法，復為同法第一百五十六條第三項著有明文。丁○○於檢
察官八十五年二月十六日訊問時，就其與乙○○、丙○○、戊○
○被訴之上引犯罪事實，已供認綦詳，而檢察官詢以：「你現精
神狀況如何﹖」，復答稱：「非常正常」（見偵一四三九號卷第
二六八頁至第二七四頁）。而丁○○於原審就上開檢察官偵訊筆
錄之任意性，係供稱：「當日檢察官問我想不想回家過年，並說
戊○○已經回家了，我說我被羈押到今日為止回答的都是實話，
後來檢察官諭知還押，當時我小孩才一歲多，當時我想反正都是
要羈押，戊○○都可以亂講話，我也可以亂講，當時我只想趕快
回家過年，我就跟法警說『我招了』，後來檢察官再度提訊我，
我就回憶調查人員教我說的回答」（見原審卷第三宗第三十頁、
第三一頁）；原判決則以：「第一審檢察官於上訴理由復敘明其
係一再以『利害關係』曉諭丁○○，始突破徐某心防，而在『當
庭痛哭』之情形下為自白」，說明丁○○上開辯解，應屬可信，
丁○○於檢察官八十五年二月十六日偵查中之前揭供述，非出於
自由意志，故不得做為論罪科刑之依據。惟檢察官向丁○○說明
「利害關係」之內容究竟為何﹖可否與上引法條所稱之「利誘」
、「詐欺」或「其他不正方法」同視﹖仍非不可循勘驗該次偵訊
錄音帶之方式查證明白，原審既未依法命檢察官提出丁○○前揭
自白係出於自由意志之證明方法，就與公平正義之維護有重要關
係之前開證據，復未依職權加以調查，即以檢察官自承曾對丁○
○曉以利害關係，徐某聞之當庭痛哭而為前述自白等語，遽認丁
○○於檢察官八十五年二月十六日訊問時所為之自白，並無證據
能力，顯有證據調查未盡及理由不備之違法。（二）通訊秘密係
憲法第十二條明定之基本人權，在通訊保障及監察法於八十八年
七月十四日公布施行前，通訊秘密仍應受保障。又司法警察固有
調查犯罪嫌疑人及蒐集證據之職責，然涉及侵害基本人權之通訊
監察，法律並未賦與司法警察得逕行實施之權限。至證據之取得
若非依法定程序為之，則應本諸人權保障及公共利益均衡維護之
本旨，依比例原則權衡斟酌，以決定該項非依法定程序所取得之
證據應否賦予證據能力。卷查檢察官提出據以證明甲○○向廠商
收賄之「八十四年六月二十七日及二十八日甲○○與方隆盛」、
「八十四年十一月一日及二日甲○○與日農公司陳太旭」之通訊
監聽譯文，所監聽之電話號碼為「0000000」，乃甲○○
當時在臺南縣政府環保局辦公室之專用電話，雖准許對該門號電
話進行監聽之臺灣臺南地方法院檢察署八十四年七月七日南檢勇
溫字第五三八號通訊監察書，其監聽期間為「八十四年七月八日
至八十四年八月七日」；另八十四年十二月二十七日南檢勇溫字
第一一四九號通訊監察書之監聽期間為「八十四年十二月二十四
日至八十五年一月二十三日」，致使前揭通訊監聽譯文係調查員
經由非法監聽所得而做成，但其有無證據能力，仍應本諸人權保
障及公共利益均衡維護之本旨，依比例原則權衡斟酌，以資決定
；原判決未說明依比例原則權衡斟酌之理由，即逕認該譯文因係
非依法定程序取得之證據，不得採為認定甲○○向廠商收賄之證
據（見原判決正本第七頁第三行至第七行），自屬理由不備。（
三）貪污治罪條例第五條第一項第三款規定對於職務上之行為收
受賄賂罪，所稱之「職務上之行為」，係指公務員於其職務範圍
內所應為或得為之行為；而同條例第四條第一項第五款規定對於
違背職務之行為收受賄賂罪之「違背職務之行為」，則指在其職
務範圍內不應為或應為而不為者而言。卷查甲○○於起訴書附表
所示之時間，先後向資勇公司、奇美公司、慶光公司、信喜公司
，收受如該附表所示之財物等情，已據證人資勇公司邱寶山（見
偵查三卷第十七頁法務部調查局臺南縣調查站『下稱臺南縣調查
站』八十五年一月二十九日筆錄、同卷第二二頁八十五年一月二
十九日偵查筆錄）、黃銀棟（見偵查三卷第二七頁臺南縣調查站
八十五年一月三十日筆錄）、信喜公司陳金龍（見偵查三卷第六
二頁臺南縣調查站八十五年二月十六日筆錄、同卷第一一二頁八
十六年五月二十一日偵查筆錄）、慶光公司蘇炳憲（見偵查三卷
第七三頁臺南縣調查站八十五年二月十六日筆錄）、奇美公司林
瑞彬（見偵查三卷第六四頁臺南縣調查站八十五年二月十六日筆
錄、同卷第一一三頁八十五年五月二十一日筆錄）證述綦詳；而
甲○○於臺南縣調查站及偵查中亦供認曾收受上揭廠商致送之財
物；證人邱寶山復證稱：送禮是為避免麻煩，而希望送禮後環保
局能減少查核次數或減少罰鍰金額等語。則原判決依憑調查證據
之結果，認定：「八十二年至八十四年間，臺南縣環保局對資勇
、慶光、奇美、信喜、日農及碩泰等公司開出之罰單均已繳納完
畢，並未發現罰單撤銷情形」，縱令無誤，惟邱寶山等人分別於
起訴書附表所示時間，致送該附表所示之財物予甲○○，與郭某
當時擔任臺南縣環保局局長職務範圍內所應為或得為之行為，有
無對價關係﹖能否構成對於職務上之行為收受賄賂罪名﹖該罪名
之社會基本事實，與甲○○被訴之對於違背職務之行為收受賄賂
的犯罪事實，是否同一﹖能否變更檢察官起訴書所引應適用之法
條﹖原判決俱未審認、說明，即就該部分事實，逕為甲○○無罪
之判決，自屬率斷。（四）審理事實之法院，對於被告有利及不
利之證據，均應一併加以注意，並綜合全部證據資料，本於經驗
及論理法則定其取捨而為判斷，倘為無罪之判決，亦應詳述其全
部證據取捨判斷之理由，否則即有應於審判期日調查之證據未予
調查及判決理由不備之違法。前臺灣省政府所頒「各機關委託技
術顧問機構承辦技術服務處理要點」（臺灣省政府八十二年四月
十九日８２府主２字第三三四四三號函修正）第十八條雖規定：
「各機關委託技術顧問機構承辦技術服務者，除因專利權或專業
關係，僅有一家具此服務項目及承辦能力，或與採購之主要設施
具有技術關聯，或其他特殊理由經其上級主管機關核定，得逕行
議價辦理外，應以邀請兩家以上之技術顧問機構予以評審比較選
定，經選定後，再行議價或比價委辦」、「辦理前項評審時，應
由委託機關列明委託服務項目及有關條件，通知國內或國際具有
經驗與信譽者參加，先提出服務『建議書』，予以評審比較作公
正之選定，評審時應以『建議書之內容，技術顧問機構之信譽與
經驗，受委辦計畫之專任主持人及其重要專任工作人員之學經歷
及專長等為重點』。其涉及重大建設計畫或特殊科技問題者，必
要時得由委託機關函請行政院科技顧問組組織專案小組評審之」
，惟永康市公所辦理王田垃圾掩埋場沼氣設施排放工程之顧問公
司遴選程序，是否應實際邀請兩家以上之技術顧問機構評審比較
選定﹖由戊○○借牌並提供三家公司參與評審，是否合乎上開規
定﹖原判決均未調查、審認，復未說明理由，即逕認：「永康市
公所辦理遴選顧問公司之程序，即依上述處理要點辦理」（見原
判決正本第十八頁第二八行、第二九行），顯有證據調查未盡及
理由不備之違法。又依起訴書犯罪事實所載：「乙○○係臺南縣
永康市市長，綜理該市公所事務；丙○○則係永康市公所清潔隊
長，負責環保業務，均為依據法令從事公務之人員。乙○○於八
十四年六月間，永康市辦理環保署補助一千八百萬元施作王田垃
圾掩埋場沼氣設施排放工程時，竟與甲○○、丙○○基於犯意聯
絡，未經公告遴選顧問公司之程序，即由丙○○將戊○○所提供
之三家顧問公司─即『康城』、『智暉』、『威廷』公司（前二
家公司均為戊○○借牌之公司）之服務建議書交不知情之承辦人
謝秀香，並指示謝女以該三家公司服務建議書內容制（製）作簡
易之比較表簽送市長乙○○批示，嗣經乙○○批示交『康城』公
司設計監造，其私相授受使戊○○取得該工程之設計及監造，以
圖利戊○○」，則檢察官起訴乙○○、丙○○共同圖利戊○○者
，乃郭某順利取得該工程之設計及監造費用；而上開工程之設計
及監造費用究係若干，卷內顯有證據可憑；而郭某可藉承攬該工
程之設計或監造獲利若干，亦非無調查途徑；原審就此未予調查
、審認，遽執：「公訴人未就乙○○、丙○○如何對於主管或監
督之事務，明知違背法令，圖利信安公司及戊○○，而信安公司
與被告戊○○已獲得多少不法利益，提出具體事證」（見原判決
正本第十九頁第十六行至第二十行），逕就該部分被訴事實，為
乙○○、丙○○無罪之諭知，亦屬於法有違。卷附八十四年十二
月二十八日起，丁○○、戊○○之電話監聽譯文已記載：「戊○
○（下稱：良）：我是昨天晚上回臺北的（今天應係一月四日）
，我不曉得市長他打那通電話是什麼意思，害我七上八下的，你
當時是怎麼和他講的呢？你怎麼和隊長講的呢？丁○○（下稱：
平）：我們都講好啦。良：我的意思是何時付錢給他呢？平：我
就已經和隊長講了，標到了就要付啊！良：對，標到就要付，那
他可能在急這個事情。平：我想都是這樣吧！良：他對我不方便
講啦！他好像要我們趕快處理啦。平：我要先和隊長碰面，也要
先找胡總。良：恐怕要先找胡總，和他……。平：先拿啦。良：
和他切了以後，然後才有意思。平：而且我要和他那部分先切現
金，免得轉。良：對。平：先切現金，我直接抱過去。平：不是
，我問隊長，是我經手，我直接給呢？我會先和隊長先談一下，
因為隊長和我這樣講，我要先問清楚，隊長和市長到底怎麼講，
不要到時候弄的豬八戒照鏡子，穿梆了，市長發覺隊長……。良
：把他暗槓了一些。平：我告訴你，一六的部分，初步我告訴隊
長『你拿二十萬』，但我不知他和市長怎麼講，那我另外保留二
十萬，是財伯（財政課長）和主計的啦！所以你也不要去講到…
…。良：這個我不會去講啦。平：基本上我給他是一四啦，主計
和財伯那地方」；則以上開監聽譯文，與戊○○、胡家楨、沈芳
昌分別於臺南縣調查站或偵查中供稱：「永康市沼氣排放工程發
包前，該市市長乙○○曾向我表示，該工程將由丁○○承包，要
我與徐某配合，惟當時另有新營市民代表李明慧亦在縣環保局第
三課承辦人翁清全之透露，找我表示其有意承包該工程，所以丁
○○找我時，我即建議其二人私下協調，以免競標，我、丁○○
、李明慧、蔡重誠及沈芳昌，遂於八十四年九月間（詳細日期我
忘了），在新營市○○路古洞茶藝館協調，最後決定由丁○○支
付李明慧等一百五十萬元，並由李明慧承諾退出競標，且會協調
翁清全不刪減我所呈報之預算書，另丁○○所開設宸極公司，不
具承包該工程資格，我遂介紹大合鑽探公司予徐某，最後在丁○
○運作下，該工程由大合公司以一千六百萬餘元得標承包」、「
（問：之前你所敘述乙○○從中運作永康市沼氣排放工程由丁○
○以大合公司名義承包，曾某及公所人員有無從中獲取好處？）
在乙○○庇護下，由丁○○運作以大合公司名義承包該工程前，
徐某約在八十四年十月底或十一月初（日期我不確定）曾親口告
訴我，為承包該工程，市長乙○○、清潔隊長丙○○等人要求給
予一百六十萬元之賄款，至於乙○○等公所人員如何去平分該筆
賄款，我並不知情。連同前述給予李明慧等人之一百五十萬元（
即共三百十萬元），大合公司皆同意支付（此丁○○赴大合鑽探
公司與總經理胡家禎協調同意支付時我在場）」、「（問：前述
三百一十萬元是否已給付相關人員？）在八十四年十二月三十日
該工程開標，並由大合公司得標，過了元旦假期後不久，我與丁
○○同赴大合公司，親眼目睹胡家禎囑該公司會計開立一張面額
二百萬支票予丁○○，徐某將該紙支票帶回臺北」、「（問：是
否有人想要投標？）除了丁○○、新營沈芳昌、李明慧也有問我
此工程是否我設計的，他們也有意願要來承攬此項工程，後來我
覺得我不想得罪哪一方，我後來就讓二方碰面協調，協調結果仍
由丁○○來承包此工程。但丁○○需拿出一百五十萬來給沈芳昌
、李明慧。在場之人有，我、丁○○、李明慧、蔡重誠（沈芳昌
公司之經理）」、「（問：一百五十萬元是否付了？）在此條件
下、李明慧等人同意由丁○○來承包此工程，但錢未付」、「（
問：沈芳昌那邊之人在公所是由何人知此消息？）他們是由環保
局翁清全那得知的，之前沈芳昌等人去找我是否設計此工程，翁
清全與他們在一起也在場」、「（問：除了丁○○同意拿出一百
萬元之代價，丁○○對於市長鼎力要其承包此項工程有何表示？
）他們之間如何協調錢，我不知，但丁○○有告訴我，要給公所
一百六十萬元，是在開標前告訴我的，一百六十萬元是要給公所
相關人員」、「（問：一百六十萬元如何給法？）他是說給公所
相關人員，給法我不知」、「【問：八十五年一月八日全國清潔
隊長會議，你們帶丙○○（永康市）、趙林琛（後龍鎮）至何處
？】臺北財神酒店去喝酒，有叫小姐，錢是我兄弟付的，多少我
不清楚，丁○○也在場」、「（問：為何要請二位隊長喝酒？）
丙○○原是丁○○招待的，丁○○叩我說要續攤，我原與趙林琛
在財神酒店吃飯，他們叩機子給我，就一起過來財神酒店一起吃
飯」、「（問：永康市沼氣工程底價是何人透漏？）是丁○○告
訴我的，丁○○有去問市長底價，是丁○○告訴我的」、「（問
：請詳述八十五年一月六日你與丁○○至永康市之經過情形﹖）
因八十四年十二月三十日永康市公所王田沼氣排放設施之工程開
標完當天中午一、二點時分，永康市長乙○○曾來電找我，問我
該沼氣工程是否即伊安排之丁○○得標，並要丁○○至公所找伊
。於是我便與丁○○於八十五年一月六日赴永康市公所，該日正
逢考試院長邱創煥訪問永康市公所，且我知道乙○○於八十四年
十二月三十日打電話找我之意思，即為欲索回扣；於是我與丁○
○到達永康市公所後，我要徐某先上樓與市長談，我則於五至十
分鐘後才上樓至市長室，由於丁○○平常出差均會帶乙只皮箱，
故我無法確知當天徐某是否有無帶現金給予市長」、「（問：八
十五年一月九日丁○○曾找你至朝代飯店之前後過程，請詳述之
）由於八十五年一月八日晚上我與丁○○招待丙○○至北市財神
酒店飲宴作樂，隔天丁○○要邀我一起去找丙○○，惟因我臨時
開車送修，故我至朝代飯店時，徐與林兩人已離開，同時見到丙
○○手中有提公事包，外表成鼓鼓狀，待我們三人吃飯後，即各
自離開，後因八十五年一月十日丁○○與我聯繫，談稱伊已經把
回扣送與丙○○，故我即可認定該丙○○所提之鼓滿公事包中必
有裝現金，至於係何筆回扣，我即不清楚」（戊○○部分，見偵
(一)卷第七頁背面至第九頁、第三十頁背面至第三二頁、第一五二
頁、第一七五頁背面至第一七六頁）、「（問：永康市沼氣排放
工程在招標前，大合公司如何事先獲悉該工程底價？）在該工程
招標（12.）前（日期記不清楚），戊○○與丁○○曾至大合
公司，向我表示該工程底價一千七百萬元，郭、徐兩人係何人向
我提及底價我已記不清楚，但可確定渠等二人知道工程底價」、
「（問：永康市沼氣排放工程招標前，戊○○、丁○○等二人曾
否找你協商該工程如何得標及材料設計等相關事宜？）戊○○、
丁○○等二人於招標前確曾找過我三、四次，起先是戊○○介紹
丁○○與我認識，另三次亦均戊○○偕同丁○○前來大合公司找
我。第一次雙方研商的主要內容是：得標後由大合公司支付三百
八十萬元予丁○○，其中包含介紹費、徐向永康市公所相關人員
行賄之費用及支付原有意承包之退讓酬庸，至於向何人行賄、賄
款分配及那一家包商，丁○○並未向我說明。另戊○○則向我透
露該工程設計單價等資料。至推介信安公司沼氣工程排放管，俾
便我能核算成本，經我核算後，我同意承包該工程，亦同意沼氣
工程排放管向信安公司購買。第二次郭、徐二人主要係透露該工
程底價約一千七百萬元。第三次在八十五年元月初，戊○○陪同
丁○○前來，徐某向我拿取二百萬元支票。餘一百八十萬元俟該
工程全部完工後，再支付給丁○○」（胡家禎部分，見偵(一)卷第
一五六頁至第一五七頁）、「戊○○曾向我表示，永康市有一沼
氣排放工程，問我是否要承包，並告訴我該工程係其所設計，工
程底價是一千六百餘萬元，約有幾百萬元利潤，惟戊○○尚未提
出其所設計之工程預算單價及項目給我，但我們極熟識，且有多
次合作經驗，因此郭某所講之底價及利潤應係經其核算過；但不
久後，戊○○告訴我說，永康市長乙○○希望該工程由丁○○承
包，而新營市民代表李明慧獲悉我不願承包該工程，亦替我打抱
不平，並表示若我不作，他要跳出來作，其實我是因戊○○授意
我退出，我才不願與丁○○爭，最後由戊○○於八十四年九月間
，約丁○○、我、李明慧、蔡重誠在新營市○○路古洞茶藝館協
調，同意由丁○○承包，但丁○○當場表示會給我茶水費，不會
失我的禮，事後，徐總（丁○○）透過戊○○向我表示願支付一
百五十萬元給我，以示對我退讓該工程的報酬，但我迄今均未收
到該款，亦不了解徐總如何承包該工程。」（沈芳昌部分，見同
上卷第五一頁）；相互印證，是否足以證明永康市公所王田沼氣
排放設施工程係由戊○○設計，市長乙○○授意由丁○○承造，
由於沈芳昌亦有意投標，經戊○○居中協調，丁○○乃與沈芳昌
約定支付一百五十萬元，戊○○另帶同丁○○至永康市公所，由
丁○○與乙○○約定給付一百六十萬元回扣為賄款，戊○○並幫
助丁○○與沈芳昌等人協調，且邀大合公司參與投標，以及協調
由大合公司支付丁○○三百八十萬元等事實﹖仍待剖析釐清。以
上，或係檢察官上訴意旨所指摘，或屬本院得依職權調查之事項
，應認原判決仍有撤銷發回更審之原因。
據上論結，應依刑事訴訟法第三百九十七條、第四百零一條，判
決如主文。
中　　華　　民　　國　九十六　年　　六　　月　二十八　日
                      最高法院刑事第十一庭
                          審判長法官  林　永　茂
                                法官  洪　文　章
                                法官  蘇　振　堂
                                法官  蕭　仰　歸
                                法官  何　菁　莪
      本件正本證明與原本無異
                                      書  記  官
中　　華　　民　　國　九十六　年　　七　　月　　四　　日
                                                z
